臺灣臺南地方法院刑事判決　　　　　　　96年度訴字第1005號
公　訴　人　臺灣臺南地方法院檢察署檢察官
被　　　告　丙○○
　　　　　　　　　　現另案於臺灣臺南監獄執行中
指定辯護人　林宜靜　本院公設辯護人
被　　　告　甲○○
上列被告因偽證案件，經檢察官提起公訴（96年度偵字第8100號
），本院判決如下：
    主  文
丙○○無罪。
甲○○犯偽證罪，處有期徒刑肆月，減為有期徒刑貳月。
    事  實
一、甲○○明知其於民國94年2月間，以每次新臺幣（下同）100
    0元之價格，向案外人劉文全購買第一級毒品海洛因三次，
    並於臺灣臺南地方法院檢察署檢察官以94年度偵字第6035號
    偵辦劉文全涉嫌販賣毒品案件過程中，於94年12月12日以證
    人身分具結後供出上情。詎嗣後甲○○為使案外人劉文全脫
    免罪責，竟基於偽證之犯意，於95年3月23日上午9時50分許
    ，經本院以95年度訴字第14號審理被告劉文全涉嫌違反毒品
    危害防制條例案件時，以證人身分應訊，就案外人劉文全所
    犯前開起訴書所載販賣第一級毒品案情之重要關係事項，供
    前具結，虛偽陳述「94年2月之前，我沒有向被告劉文全購
    買過毒品，被告劉文全都是無償給我第一級毒品海洛因，我
    從劉文全處取得的海洛因都是劉文全送給我的」云云，足以
    影響判決之結果。
二、案經臺灣高等法院檢察署檢察官移送臺灣臺南地方法院檢察
    署檢察官偵查起訴。
    理  由
壹、有罪部分：
  一訊據被告甲○○就上開事實於檢察官偵查及本院審理時，均
    坦承不諱（見96年度偵字第8100號卷頁6、7，本院96年11月
    28日審判筆錄），並有臺灣臺南地方法院檢察署94年度偵字
    6035號94年12月12日偵訊筆錄、證人結文（見該卷頁119至
    122），本院95年度訴字第14號95年3月23日審判筆錄、證人
    結文（見該卷頁66至72、74）在卷可資佐證，互核相符。
  二查被告甲○○為前開本院95年度訴字14號所審理被告劉文全
    販賣第一級毒品之證人，該被告劉文全是否販賣第一級毒品
    ，事關劉文全有無涉犯販賣第一級毒品海洛因罪，屬上開刑
    事案件案情有重要關係之事項。而該被告劉文全確涉有販賣
    第一級毒品海洛因犯行，亦據被告甲○○於本院審理時供承
    明確。揆諸被告甲○○於檢察官偵查中自承「我在地院（按
    指本院95年度訴字第14號案件）所講的不是不實在的，因為
    劉文全之前在囚車有跟我講，教我不要說向他買毒品的事，
    我就配合他作偽證」等語，有偵查筆錄為憑（參見臺灣臺南
    地方法院檢察署96年度偵字第8100號卷頁7）。足認被告甲
    ○○在本院上開刑事案件審理中所證，顯係事後迴護案外人
    劉文全而故為虛偽之陳述甚明。綜上所述，被告甲○○上開
    自白與事實相符，堪予採信，本件事證明確，被告甲○○犯
    行堪以認定，應予依法論科。
  三論罪科刑：
    (一)按偽證，係指證人對於所知實情故作虛偽之陳述而言，即
      以明知不實之事項，故為虛偽陳述為要件，該陳述係與案
      件之真正事實相悖，足以陷偵查或審判於錯誤之危險者而
      言，亦據最高法院著有96年度臺上字第4048號判決意旨可
      供參照。核被告甲○○所為，係犯刑法第168條之偽證罪
      。
    (二)爰審酌被告為規避案外人劉文全刑事追訴而為虛偽陳述，
      致浪費司法資源，且對司法裁判之正確性發生嚴重危害，
      實不宜寬貸，惟念其犯後已坦承犯行，足認尚有悔意等一
      切情狀，量處如主文所示之刑。
    (三)中華民國九十六年罪犯減刑條例已經總統於96年7月4日公
      布，自96年7月16日施行，被告犯罪時間在中華民國96年4
      月24日以前，所犯之罪，合於減刑條件，應依該條例第2
      條第1項第3款規定，減輕其宣告刑2分之1。
貳、無罪部分：
  一公訴意旨（檢察官之說法）略以：
    被告丙○○於94年4月初起至5月初止，為購買第一級毒品海
    洛因，而撥打案外人劉文全之0000000000號行動電話聯絡案
    外人劉文全，而於臺南縣永康市○○路一帶，以每次2000元
    之價格，向劉文全購買第一級毒品海洛因2、3次。嗣於檢察
    官偵辦94年度偵字第6035號被告劉文全涉嫌販賣第一級毒品
    海洛因案件時，被告丙○○具結後供出上情。詎嗣後被告丙
    ○○為迴護案外人劉文全，竟於95年3月23日上午9時50分許
    ，在臺灣臺南地方法院法官審理95年度訴字第14號毒品案件
    時，以證人身分應訊，就案外人劉文全犯前開起訴書所載販
    賣第一級毒品海洛因之案情重要關係事項，供前具結，虛偽
    陳述：「我有兩次是先將2000元交給劉文全，我在永康市○
    ○路的陸和橋處等，我打電話給劉文全叫劉文全來載我，就
    一同前往臺南市○○路，我就在大同路那裡等，隔一會兒劉
    文全就回來分給我毒品海洛因，劉文全先拿一包回來，再分
    一部分給我，我們是找隱密的地方再行分裝的，劉文全應該
    有出資，但實際上我不清楚」云云，足以影響裁判之結果，
    因認被告丙○○涉有刑法第168條偽證罪云云。
  二檢察官認定被告丙○○涉犯偽證罪嫌之依據：
    檢察官認為被告丙○○涉有偽證罪之罪嫌，無非是以被告丙
    ○○於偵查中之供述、被告丙○○於94年度偵字第6035號94
    年8月1日筆錄及結文、被告丙○○本院95年度訴字第14號95
    年3月23日筆錄及結文為憑。
  三被告丙○○之辯解及辯護意旨略以：
    (一)被告丙○○之辯解：
      訊據被告丙○○固不否認於檢察官於臺灣臺南地方法院檢
      察署94年度偵字第6035號案件偵查中及本院95年度訴字第
      14號案件審理時具結後，為上開之陳述之事實，惟堅決否
      認有何偽證之犯行，辯稱：警詢中警察告知將錢交給劉文
      全，自劉文全處收到毒品即屬販賣，實際上，整個交易過
      程如在地方法院作證之經過，而且，在檢察官偵查時最後
      要向檢察官陳明整個交易過程，檢察官說不用再說了，所
      以才無陳述交易過程，並未於法院為虛偽之陳述等語。
    (二)辯護意旨則以：
      被告丙○○並無任何法學素養，無從判斷合資購買與販賣
      毒品有何不同，被告丙○○就其將2000元交給劉文全，劉
      文全將毒品海洛因交給他乙節，依其個人判斷及警察告知
      ，自然以為是向劉文全購買毒品海洛因，但被告丙○○嗣
      後於95年3月23日在臺南地方法院審理中交互詰問時，經
      檢、辯雙方及審判長就毒品交易過程請被告丙○○詳細陳
      述，當然被告丙○○也據實陳述交易過程，而此之交易過
      程在法律評價為合資購買，也是被告丙○○所無法得知之
      法律用語。而案外人劉文全販賣毒品案件也已無罪確定。
      因此，被告丙○○在偵訊中，由於檢察官並未就交易過程
      請被告丙○○詳為陳述，被告丙○○無法就交易過程之詳
      情告訴檢察官，故公訴人遽以認定被告丙○○在臺灣臺南
      地方法院95年3月23日證述內容虛偽一節，顯有違誤。
  四本院認為被告丙○○無罪之理由：
    (一)茲經本院勘驗被告丙○○於94年8月1日以證人身分在檢察
      官偵查中之訊問錄音光碟，其證述內容與檢察官偵查筆錄
      大致相同，惟漏載下列對內容（94年8月1日中午11時22分
      50 秒以後）：
      檢察官問：為何你的行動電話與劉文全對話有9次？
      被告答：沒有，我向他那個，我拿錢給他，他幫我買毒品
              ，他叫我在那邊等他。
      檢察官問：你是不是跟他買毒品嗎？
      被告答：但他沒有當場把毒品給我。
      檢察官問：到底是怎樣，說實話。
      被告答：我跟他約好要買毒品，然後到了時候，是我拿錢
              給他，他叫我在那邊等。
      檢察官問：然後呢？9次要做什麼？
      被告答：我就一直打他電話。
      檢察官問：我意思是你沒有跟他買嗎？
      被告答：有，我有拿錢給他，他後來才拿給我的。
      檢察官問：你是要跟他買什麼？
      被告答 ：海洛因。
      上開證述內容，有本院96年11月28日勘驗筆錄一紙在卷可
      資佐證。揆諸上開漏載之證述內容，足認被告丙○○以證
      人身分於檢察官偵查中具結證述時，確已詳細證述其將購
      毒款項交給案外人劉文全後，在現場等候，待案外人劉文
      全返回原處，自劉文全取得毒品海洛因，惟未經紀錄於檢
      察官偵查筆錄內乙節，要可認定。
    (二)次查，被告丙○○固有於本院95年度訴字第14號審理時，
      具結後證稱：「我有兩次是先將2000元交給劉文全，我在
      永康市○○路的陸和橋處等，我打電話給劉文全叫劉文全
      來載我，就一同前往臺南市○○路，我就在大同路那裡等
      ，隔一會兒劉文全就回來分給我毒品海洛因，劉文全先拿
      一包回來，再分一部分給我，我們是找隱密的地方再行分
      裝的，劉文全應該有出資，但實際上我不清楚」等語，亦
      有本院95年度訴字第14號審判筆錄一紙在卷可憑（見本院
      95 年度訴字第14號卷頁69至72）。
    (三)茲對照本院上開勘驗筆錄所載偵訊內容及本院上開95年度
      訴字第14號審判筆錄內容可知，被告丙○○分別以證人身
      分，於檢察官在臺灣臺南地方法院檢察署94年度偵字第
      6035號案件偵查中及本院95年度訴字第14號案件審理中所
      為之供述，均係供稱其將錢交給案外人劉文全，嗣後再於
      特定地點等候案外人劉文全交付毒品海洛因，且互核相符
      。從而，被告丙○○並無公訴人所指就購買毒品情節故意
      於偵查中及審理中供述不一之情形，應可認定。
    (四)綜上所述，被告丙○○就上開案件，其如何拿錢而取得毒
      品海洛因，分別於偵查中、審判中如實為一般生活化之陳
      述，要無互為齟齬之情況；至於其所為之供證，法律上如
      何之評價，乃屬檢察官、法官法律專業評價之另一問題。
      進而評論，被告丙○○，其角色僅為一位向案外人劉文全
      購買毒品施用之證人，並無特殊法學素養，其將金錢交予
      案外人劉文全後，自劉文全處取得毒品之行為，究竟案外
      人劉文全係販賣第一級毒品海洛因？抑或與被告丙○○合
      資購買第一級毒品海洛因，再分裝予被告丙○○？上開行
      為，均尚難委由被告丙○○自行評價案外人劉文全「販賣
      第一級毒品海洛因」、「無營利之目的而與丙○○合資購
      買第一級毒品海洛因」，而應是既經被告丙○○將完整之
      取毒過程於檢察署、法院供出後，由檢察官、法院依毒品
      危害防制條例第4條第1項之構成要件予以評價。依被告丙
      ○○於上開臺灣臺南地方法院檢察署94年度偵字第60 35
      號案件偵查中及本院95年度訴字第14號案件審理中，以證
      人身分具結後，不僅就案情有重要關係之事項即案外人劉
      文全有無購買第一級毒品海洛因之細節及過程，均供述一
      致，且互核相符，而本件依檢察官所舉證據尚不足以認定
      被告丙○○前於本院95年度訴字第14號審判中所偽之陳述
      係出於虛偽，自無法證明公訴人所指之偽證犯行，揆諸首
      開說明，自應為被告丙○○無罪之諭知。
據上論斷，應依刑事訴訟法第299條第1項前段、第301條第1項，
刑法第168條，中華民國96年罪犯減刑條例第2條第1項第3款、第
7條，判決如主文。
本案經檢察官郭文俐偵查後提起公訴；檢察官乙○○到庭執行職
務。
中　　華　　民　　國　　96　　年　　12　　月　　12　　日
　　　　　　　　　刑事第二庭    審判長法　官　蘇義洲
                                      法  官  徐文瑞
                                      法  官  洪士傑
以上正本證明與原本無異。
如不服本判決應於收受本判後10日內向本院提出上訴書狀，並應
敘述具體理由。如未敘述上訴理由者，應於上訴期間屆滿後20日
內向本院補提理由書狀（均須按他造當事人之人數附繕本）「切
勿逕送上級法院」。
  　　　　　　　　　　　　　　　書記官　王政煌
中　　華　　民　　國　　96　　年　　12　　月　　13　　日
附錄論罪科刑法條：
中華民國刑法第168條
（偽證罪）
於執行審判職務之公署審判時或於檢察官偵查時，證人、鑑定人
、通譯於案情有重要關係之事項，供前或供後具結，而為虛偽陳
述者，處7年以下有期徒刑。
